【裁判字號】    92,簡,188
【裁判日期】    920829
【裁判案由】    綜合所得稅
【裁判全文】
高雄高等行政法院簡易判決                          九十二年度簡字第一八八號
    原      告  甲○○
    被      告  財政部臺灣省南區國稅局
    代  表  人  乙○○局長
右當事人間因綜合所得稅事件，原告不服財政部中華民國九十二年四月二十二日台財
訴字第○九一○○六八三○四號訴願決定，提起行政訴訟。本院判決如左：
    主  文
原告之訴駁回。
訴訟費用由原告負擔。
    事實及理由
一、原告八十八年度未辦理綜合所得稅結算申報，被告初查依查得資料以其將所有坐
    落臺南市○區○○路四十四巷十九之一號二樓房屋，供河家貿易有限公司（下稱
    河家公司）營業使用，乃參照當地一般租金標準核算租賃收入新臺幣（下同）二
    三、三三一元，減除百分之四三必要損耗及費用，核定租賃所得一三、二九八元
    ，併課其當年度綜合所得稅。原告不服，申經復查，未獲變更，提起訴願，亦遭
    駁回，遂提起本件訴訟，主張略以：依所得稅法施行細則第十六條第二項規定：
    「本法第十四條第一項第五類第四款所稱他人，指本人、配偶及直系親屬以外之
    個人或法人。」查河家公司為原告家族所經營，故其使用系爭房屋實為自己使用
    ，而非借用或承租，原告既無租金所得，自無需繳交所得稅，為此，聲明求為判
    決訴願決定及原處分均撤銷暨被告應返還原告八十七年度（含）以前所繳交之系
    爭所得稅，並免繳八十七年度以後之系爭所得稅云云。而被告則以：(一)、按「個
    人之綜合所得總額，以其全年左列各類所得合併計算之：．．．第五類：租賃所
    得及權利金所得：．．．一、財產租賃所得及權利金所得之計算，以全年租賃收
    入或權利金收入，減除必要損耗及費用後之餘額為所得額。．．．四、將財產借
    與他人使用，除經查明確係無償且非供營業或執行業務者使用外，應參照當地一
    般租金情況，計算租賃收入，繳納所得稅。」「本法第十四條第一項第五類第四
    款所稱他人，指本人、配偶及直系親屬以外之個人或法人。」為所得稅法第十四
    條第一項第五類第一款、第四款及同法施行細則第十六條第二項所明定。次按「
    公司股東以自己所有之房屋無償供該公司使用，應依所得稅法第十四條第一項第
    五類第四款規定，參照當地一般租金情況，計算租賃收入，繳納所得稅。」為財
    政部民國（下同）七十三年九月一日台財稅第五八九二九號函釋所明定。又「八
    十八年度財產租賃必要損耗及費用標準：一、固定資產：必要損耗及費用減除四
    三％。」為財政部八十九年二月十日台財稅第○八九○四五○九一六號函所核定
    。(二)、原告將其臺南市○區○○路四十四巷十九之一號二樓房屋供河家公司營業
    使用，被告乃依首揭規定，參照當地一般租金標準並衡酌房屋樓層及臨巷道等情
    形予以打折，核算租賃收入二三、三三一元（800元×4.96坪×70%×70%×12月
    ），減除四三％必要損耗及費用，核定租賃所得一三、二九八元，依法並無不合
    。(三)、查系爭房屋八十八年度供河家公司營業使用，為原告所不爭執。原告雖主
    張係無償提供河家公司使用，惟依首揭財政部函釋，仍應設算租賃收入，故被告
    依當地一般租金標準核算租賃收入二三、三三一元，減除四三％必要損耗及費用
    ，核定租賃所得一三、二九八元，洵無違誤等語，資為抗辯。
二、按「個人之綜合所得總額，以其全年左列各類所得合併計算之︰一財產租賃所得
    及權利金所得之計算，以全年租賃收入或權利金收入，減除必要損耗及費用後之
    餘額為所得額。．．．四將財產借與他人使用，除經查明確係無償且非供營業或
    執行業務者使用外，應參照當地一般租金情況，計算租賃收入，繳納所得稅。．
    ．．五財產出租，其約定之租金，顯較當地一般租金為低，稽徵機關得參照當地
    一般租金調整計算租賃收入。」「本法第十四條第一項第五類第四款所稱他人，
    指本人、配偶及直系親屬以外之個人或法人而言。」「本法第十四條第一項第五
    類第四款及第五款所稱當地一般租金，由財政部各地區國稅局訂定，送財政部備
    查。」為所得稅法第十四條第一項第五類第一款、第四款、第五款、同法施行細
    則第十六條第二項及第三項所明定。次按「公司股東以自己所有之房屋無償供該
    公司使用，應依所得稅法第十四條第一項第五類第四款規定，參照當地一般租金
    情況，計算租賃收入，繳納所得稅。」為財政部七十三年九月一日台財稅第五八
    九二九號函釋所明定。又「八十八年度財產租賃必要損耗及費用標準：一固定資
    產：必要損耗及費用減除四三％。」亦經財政部八十九年二月十日台財稅字第○
    八九○四五○九一六號函釋在案。茲查，原告將其所有坐落臺南市○區○○路四
    十四巷十九之一號二樓系爭房屋，供河家公司營業使用，被告初查乃參照當地一
    般租金標準並衡酌房屋樓層及臨巷道等情形予以打折，核算租賃收入二三、三三
    一元（800元×4.96坪×70%×70%×12月），減除四三％必要損耗及費用，核定
    租賃所得一三、二九八元等情，有被告八十八年度未申報核定綜合所得稅核定通
    知書、八十八年度非自住房屋使用及租賃情形核定表附於原處分卷內可稽（頁四
    、七～十）。原告雖主張系爭房屋係供家族開設之公司使用，而非借用或承租，
    原告既無租金所得，自無需繳交所得稅云云，惟原告既為河家公司之董事，復自
    承系爭房屋係供河家公司營業使用，則依前揭所得稅法第十四條第一項第五類第
    四款及財政部七十三年九月一日台財稅第五八九二九號函釋，即應設算租賃收入
    。職是之故，被告參照當地一般租金標準，核算原告之租賃收入二三、三三一元
    ，減除四三％必要損耗及費用，核定租賃所得一三、二九八元，並無不合。原告
    以其未收得租金為由，爭執原處分之適法性云云，自無可採。
三、綜上所述，原告八十八年度未辦理綜合所得稅結算申報，被告初查依查得資料以
    原告將其所有系爭房屋提供河家公司作營業使用，乃依所得稅法第十四條第一項
    第五類第四款規定，參照當地一般租金標準計算原告之租賃收入為二三、三三一
    元，減除百分之四三必要損耗及費用，核定租賃所得一三、二九八元，併課原告
    當年度綜合所得稅，並無違誤。訴願決定予以維持，亦無不合。原告起訴求為撤
    銷訴願決定及原處分暨請求判決被告應返還原告八十七年度（含）以前所繳交之
    系爭所得稅，並免繳八十七年度以後之系爭所得稅，為無理由，應予駁回。又本
    件為簡易訴訟案件，爰不經言詞辯論為之，附此說明。
四、據上論結，本件原告之訴為無理由，依行政訴訟法第二百三十三條第一項、第二
    百三十六條、第一百九十五條第一項後段、第九十八條第三項前段，判決如主文
    。
中      華      民      國    九十二    年      八      月    二十九    日
                              高雄高等行政法院第四庭
                                          法      官  邱政強
右為正本係照原本作成。
如不服本判決，應於送達後二十日內，向本院提出上訴狀並表明上訴理由，如於本判
決宣示後送達前提起上訴者，應於判決送達後二十日內補提上訴理由書（須按他造當
事人人數附繕本）。
提起上訴應預繳送達用雙掛號郵票七份（每份三十四元）。
中      華      民      國    九十二    年      八      月    二十九    日
                                          法院書記官  涂瓔純
附註：
行政訴訟法第二百三十五條（第一項、第二項）：
對於適用簡易程序之裁判提起上訴或抗告，須經最高行政法院之許可。
前項許可，以訴訟事件所涉及之法律見解具有原則性者為限。


司法院資訊處製作；財團法人民間司法改革基金會備份。
